【裁判字號】    99,易,2314
【裁判日期】    990816
【裁判案由】    詐欺
【裁判全文】
臺灣臺中地方法院刑事判決              99年度易字第2314號
公  訴  人  臺灣臺中地方法院檢察署檢察官
被      告  乙○○
選任辯護人  蕭慶鈴律師
上列被告因詐欺案件，經檢察官提起公訴（99年度偵字第13163
號），被告於準備程序中就被訴事實為有罪之陳述，經告以簡式
審判之旨，並聽取意見後，本院合議庭裁定由受命法官獨任進行
簡式審判程序，判決如下：
    主    文
乙○○意圖為自己不法之所有，以詐術使人將本人之物交付，累
犯，處有期徒刑伍月，如易科罰金，以新臺幣壹仟元折算壹日；
又意圖為自己不法之所有，以詐術使人將本人之物交付，累犯，
處有期徒刑肆月，如易科罰金，以新臺幣壹仟元折算壹日。應執
行有期徒刑捌月，如易科罰金，以新臺幣壹仟元折算壹日。
    犯罪事實
一、乙○○為已婚之人，前於民國93年間，因詐欺案件，經本院
    以96年度中簡字第1936號判處減為有期徒刑3月確定；又於9
    5年間，因詐欺案件，經本院以96年中簡字第763號分別判處
    減為有期徒刑2月、1月又15日確定；上開3罪經定應執行刑
    為有期徒刑6月，於96年11月27日易科罰金執行完畢。詎仍
    不知悔改，因其開設之通訊行營運不佳，於98年【起訴書誤
    載為99年】2月間，利用網路聊天認識甲○○之機會，竟基
    於意圖為自己不法所有之接續犯意，以與甲○○交往之用意
    ，向甲○○佯稱其為小開、喜歡把玩手機，但父母不讓其辦
    信用卡，不讓其購買手機，要甲○○先刷卡購買手機予伊，
    伊再為之繳交信用卡費用等語，使甲○○陷於錯誤，於如附
    表一編號1至5所示之時間，接續購買如附表一編號1至5所示
    之手機並在臺中縣大里市大買家賣場或臺中市○○路上交予
    乙○○。
二、於98年【起訴書誤載為99年】3月9日，甲○○將上開如附表
    一編號1至5購買手機之信用卡帳單交予乙○○，要求乙○○
    繳款時，乙○○本即無繳款之意思，而向甲○○誆稱將請會
    計小姐前往繳款，乙○○見甲○○信其所言，認有機可乘，
    復另行基於意圖為自己不法所有之接續犯意，再向甲○○詐
    稱：其人在日本開會半個月，手機不見及其友人要買手機，
    友人會代繳帳單云云，使甲○○又陷於錯誤，再於如附表二
    編號1至3所示之時間，接續以信用卡刷卡購買如附表二編號
    1至3所示之手機後，於上述地點交予乙○○。嗣乙○○遲未
    依約繳交信用卡費用，復撥打甲○○交付之0000000000號門
    號電話費用高達新臺幣（下同）7066元而未繳款，使甲○○
    損失38萬1552元（包含附表一、二所示之手機及相關費用）
    後，又避不見面，甲○○始知上當受騙。
三、案經甲○○由訴臺灣臺中地方法院檢察署檢察官偵查起訴。
    理    由
一、訊據被告乙○○對於前揭犯罪事實於本院均坦承不諱，核與
    告訴人即證人甲○○於偵訊時之證述相符，並有台近銀行信
    用卡帳單、大里草湖郵局存證信函、手機訊息內容、臺中縣
    大里市農會活期/活儲存款存摺影本、遠傳電信股份有限公
    司電信費帳單、通話明細等在卷足憑，核被告之自白與事實
    相符，堪信為真。本案事證明確，被告前揭詐欺犯行，堪予
    認定，應依法論科。
二、核被告犯罪事實欄一、二所為，均係犯刑法第339條第1項之
    詐欺取財罪。被告就犯罪事實欄一（即附表一編號1至5）所
    為，其時間密接、手段相同並利用相同機會而為，應係基於
    接續犯意而為，應論以一罪；另被告就犯罪事實欄二（即附
    表二編號1至3）所為，其時間密接、手段相同並利用相同機
    會而為，應係基於接續犯意而為，亦應論以一罪。而被告於
    告訴人在98年3月9日向被告催討如附表一編號1至5所示之金
    額時，被告藉口不為給付，而見告訴人並未積極催討並相信
    其稱已由會計前往繳款云云，而有機可乘，復再佯以其人在
    日本，手機不見，需要手機等藉口，詐得如附表二編號1至3
    之手機，顯係另行起意而為，則就犯罪事實欄一、二所犯詐
    欺犯行，應予分論併罰。起訴書所犯法條欄漏未記載至此，
    惟據起訴書犯罪事實欄之記載，應同此意旨，附此說明。被
    告前於93年間，因詐欺案件，經本院以96年度中簡字第1936
    號判處有期徒刑3月確定；又於95年間，因詐欺案件，經本
    院以96年中簡字第763號分別判處有期徒刑2月、1月又15日
    確定；上開3罪經定應執行刑為有期徒刑6月，於96年11月27
    日易科罰金執行完畢之事實，有臺灣高等法院被告前案紀錄
    表存卷足憑，被告於有期徒刑之執行完畢，5年內故意再犯
    本案有期徒刑以上之2罪，均為累犯，應依刑法第47條第1項
    之規定，分別加重其刑。爰審酌被告利用網路交友，不易查
    悉身分背景，以美言取信告訴人後，施以詐術，向告訴人詐
    取財物，其犯罪手段惡劣，犯罪動機及目的均非良善，且其
    前數次利用相同手法詐騙財物，業經法院判決確定，非但不
    知悔改，竟食髓知味，再犯本案，惡性非輕，且造成告訴人
    損害非微，惟考量其於本院審理中，已與告訴人達成和解，
    並坦承犯行，告訴人並於本院表示願意原諒被告，請求從輕
    量刑（見本院卷附之和解書及本院準備程序筆錄），因認公
    訴人具體求處有期徒刑1年6月尚屬過重等一切情狀，分別量
    處如主文所示之刑及諭知易科罰金之折算標準，並定應執行
    之刑及諭知易科罰金之折算標準【被告行為後，刑法第41
    條業於98年12月30日修正公布並施行，其中刑法第41條第1
    項為求用語統一，爰將原「受六個月以下有期徒刑」修正為
    「受六月以下有期徒刑」，核僅屬文字之修正，而無新舊法
    比較之問題。另修正前刑法第41條第8項規定：「第一項至
    第三項規定於數罪併罰，其應執行之刑未逾六個月者，亦適
    用之」。惟司法院於98年6月19日作成釋字第662號解釋，解
    釋文謂：「中華民國94年2月2日修正公布之現行刑法第41條
    第2項，關於數罪併罰，數宣告刑均得易科罰金，而定應執
    行之刑逾6個月者，排除適用同條第1項得易科罰金之規定部
    分，與憲法第23條規定有違，並與本院釋字第366號解釋意
    旨不符，應自解釋公布之日起失其效力」。修正前刑法第41
    條第8項關於數罪併罰，數宣告刑均得易服社會勞動，而定
    應執行之刑逾6月者，不得易服社會勞動之規定，雖未在該
    解釋範圍內，惟解釋所持理由亦同樣存在於易服社會勞動。
    立法者爰修正第8項規定，以符合釋字第662號解釋意旨。從
    而，修正後刑法第41條第8項修正為：「第一項至第四項及
    第七項之規定，於數罪併罰之數罪均得易科罰金或易服社會
    勞動，其應執行之刑逾六月者，亦適用之」。經比較新舊法
    結果，以新法較有利被告，自應適用修正後刑法第41條規定
    ，就定其應執行刑部分，諭知易科罰金之折算標準】。
據上論斷，應依刑事訴訟法第273條之1第1項、第299條第1項前
段，刑法第2條第1項但書、第339條第1項、第47條第1項、第51
條第5款、第41條第1項前段、（修正後）第8項，刑法施行法第1
條之1第1項、第2項前段，判決如主文。
中    華    民    國    99    年    8     月    16    日
                  刑事第三庭    法  官  李慧瑜
以上正本證明與原本無異。
如不服本判決應於收受判決後10日內向本院提出上訴書狀，並應
敘述具體理由；其未敘述上訴理由者，應於上訴期間屆滿後20日
內向本院補提理由書（均須按他造當事人之人數附繕本）「切勿
逕送上級法院」。
                                書記官  張雅慧
中    華    民    國    99    年    8     月    16    日
附錄論罪科刑法條
中華民國刑法第339條
意圖為自己或第三人不法之所有，以詐術使人將本人或第三人之
物交付者，處5年以下有期徒刑、拘役或科或併科1千元以下罰金
。
以前項方法得財產上不法之利益或使第三人得之者，亦同。
前二項之未遂犯罰之。
附表一
┌──┬──────┬───────┬────────┐
│編號│時間        │地點          │手機及金額      │
├──┼──────┼───────┼────────┤
│ 1  │98年2月24日 │臺中市均合通信│易利信、諾基亞、│
│    │16 時10分許 │有限公        │宏達電手機各1支 │
│    │            │司            │，共計5萬5200元 │
├──┼──────┼───────┼────────┤
│ 2  │98年2月26日 │臺中市浩宇通訊│夏普、易利信手機│
│    │12 時24分許 │行            │各1支及配件包等 │
│    │            │              │物，共計4萬元。 │
├──┼──────┼───────┼────────┤
│ 3  │98年2月27日 │臺中縣大里市  │宏達電手機搭配臺│
│    │12 時25分許 │中興路2段臺灣 │灣大哥大門號及預│
│    │            │大哥大直營店  │繳通話費，共計1 │
│    │            │              │萬8900元。      │
├──┼──────┼───────┼────────┤
│ 4  │98年2月底、3│臺中市○○路  │夏普搭配門號，共│
│    │月初某日    │遠傳特約門市  │計2萬3000元。   │
├──┼──────┼───────┼────────┤
│ 5  │98年3月8日14│臺中縣大里市  │不詳型號手機1支 │
│    │時20分許    │全虹通訊行中興│，價值9000元    │
│    │            │店            │                │
└──┴──────┴───────┴────────┘
附表二
┌──┬──────┬───────┬────────┐
│編號│時間        │地點          │手機及金額      │
├──┼──────┼───────┼────────┤
│ 1  │98年3月27日 │臺中市均合通信│宏達電及不詳型號│
│    │15 時20分   │有限公司      │手機各1支，共計 │
│    │            │              │3萬9800元。     │
├──┼──────┼───────┼────────┤
│ 2  │98年3月間某 │不詳地點      │宏達電手機1支計 │
│    │日          │              │2萬1000元。     │
├──┼──────┼───────┼────────┤
│ 3  │98年3月間某 │不詳地點      │不詳型號手機共計│
│    │日          │              │6萬餘元。       │
└──┴──────┴───────┴────────┘

司法院資訊處製作；財團法人民間司法改革基金會備份。
